【裁判字號】    99,審易,288
【裁判日期】    990519
【裁判案由】    侵占
【裁判全文】
臺灣新竹地方法院刑事判決             99年度審易字第288號
聲  請  人  臺灣新竹地方法院檢察署檢察官
被      告  乙○○
            丁○○
            甲○○
上列被告等因侵占案件，經檢察官提起公訴（99年度偵字第369
號）後，經被告等於本院準備程序中，就被訴事實為有罪之陳述
，經告知被告等簡式審判程序之旨，並聽取檢察官、被告等之意
見後，經本院合議庭裁定由受命法官進行簡式審判程序，本院判
決如下：
    主    文
乙○○共同犯業務侵占罪，處有期徒刑陸月，如易科罰金，以新
臺幣壹仟元折算壹日。緩刑貳年，緩刑期間付保護管束。
丁○○共同犯業務侵占罪，處有期徒刑陸月，如易科罰金，以新
臺幣壹仟元折算壹日。緩刑貳年，緩刑期間付保護管束。
甲○○共同犯業務侵占罪，處有期徒刑陸月，如易科罰金，以新
臺幣壹仟元折算壹日。緩刑貳年，緩刑期間付保護管束。
    犯罪事實
一、緣乙○○、丁○○、甲○○自民國98年間起，即在欣和網路
    通信股份有限公司（下稱欣和公司）擔任維修員，負責網路
    維護及修繕等業務，均為從事業務之人。渠等於99年1月1日
    上午8時許，均在新竹市香山區○○○路568巷內，辦理欣和
    公司承攬中華電信股份有限公司（下稱中華電信公司）位於
    該處之線路更改固配工程，明知工程結束後剩餘之電信架空
    電纜線1 批（總重約29公斤），係渠等基於業務上關係所持
    有之物，未經中華電信公司之同意，不得任意取用，竟共同
    基於意圖為自己不法所有之犯意聯絡，於同日下午1 時10分
    許，以變易持有為所有之意思，將上揭剩餘電纜線搬至車牌
    號碼H2- 1701號自用小貨車上，再由丁○○駕駛該車搭載乙○○、甲○○連同上揭剩餘電纜線1 批前往位於新竹縣寶山
    鄉○○村○○路○段276 巷10號之永志資源回收場內，以每
    公斤新臺幣（下同）40元之價格欲出售予不知情之負責人鄧
    凱雄，然乙○○等人尚未取得價款，即因該車進入上址時形
    跡可疑為警當場查獲，並扣得上開剩餘電纜線1 批（業已發
    還中華電信公司員工丙○○具領保管），始循線知悉上情。
二、案經新竹縣政府警察局竹東分局報告臺灣新竹地方法院檢察
    署檢察官偵查起訴。
    理    由
一、程序部分：
    按除被告所犯為死刑、無期徒刑、最輕本刑為3 年以上有期
    徒刑之罪或高等法院管轄第一審案件者外，於前條第1 項程
    序進行中，被告先就被訴事實為有罪之陳述時，審判長得告
    知被告簡式審判程序之旨，並聽取當事人、代理人、辯護人
    及輔佐人之意見後，裁定進行簡式審判程序，刑事訴訟法第
    273條之1第1 項定有明文。本件被告乙○○、丁○○、甲○○等人所犯係死刑、無期徒刑、最輕本刑為3 年以上有期徒
    刑以外之罪，渠等於準備程序中就被訴事實為有罪之陳述，
    經告知簡式審判程序之旨，並聽取公訴人及被告乙○○、丁○○、甲○○等人之意見後，本院認為適宜進行簡式審判程
    序，合先敘明。
二、認定被告乙○○、丁○○、甲○○等人犯行所憑之各項證據
    ：
（一）被告乙○○於警詢、偵查中之供述及本院準備程序、簡式
      審判程序時之自白。其稱：伊與被告甲○○、丁○○等人
      係欣和公司員工，為中華電信公司外包商，於99年1月1日
      上午8 時許，與被告甲○○、丁○○等人在新竹市○○○
      路568 巷為中華電信公司委託之線路更改固配工程，當時
      有剩餘雜電纜線1 批，因工程車沒有油，伊臨時起意想要
      變賣剩餘雜電線做為工程車加油費用，被告甲○○、丁○○等人亦同意，就由被告丁○○駕駛車牌號碼H2- 1701號
      自用小貨車載運該批剩餘電纜線前往永志回收場變賣，當
      還在秤重量時，警方即到場查獲等語（見偵查卷第12至14
      、50、51、55、56頁，本院卷第23、29至31頁）。
（二）同案被告丁○○於警詢、偵查中之供述及本院準備程序、
      簡式審判程序時之自白。其稱：伊與公司同事乙○○、甲○○等人於99年1月1日上午8時許，在新竹市○○○路568
      巷施工，當時工程結束後有剩餘之電纜線，本應繳回中華
      電信公司，但渠等3 人臨時起意要將剩餘電纜線留下，就
      一起將剩餘電纜線搬運至車牌號碼H2- 1701號自用小貨車
      上，由伊於同日下午1 時許駕駛該自用小貨車載運至永志
      回收場，並以每公斤40元價格欲變賣，當還在秤重量時，
      就被警方查獲等語（見偵查卷第15至17、51、55、56頁，
      本院卷第23、29至31頁）。
（三）同案被告甲○○於警詢、偵查中之供述及本院準備程序、
      簡式審判程序時之自白。其稱：伊與公司同事丁○○、甲○○等人於99年1月1日上午8時許，在新竹市○○○路568
      巷為被害人中華電信公司委託其公司之線路更改固配工程
      ，當時剩餘雜電纜線1 批，本應繳回中華電信公司，但被
      告乙○○臨時決定要變賣剩餘雜電纜線，伊同意後，就由
      被告丁○○駕駛車牌號碼H2- 1701號自用小貨車載運該批
      剩餘雜電線前往永志回收場變賣，當還在秤重量時，即被
      警方查獲等語（見偵查卷第19、20、51、55、56頁，本院
      卷第23、29至31頁）。
（四）證人丙○○於警詢中之證述。其稱：他是中華電信公司員
      工，擔任電信工程監工，被告乙○○、丁○○、甲○○等
      人都是被害人中華電信公司外包工程班員，而被告乙○○
      、丁○○、甲○○等人於99年1月1日，在新竹市香山區○○○路568 巷附近利用換纜工程之便，將剩餘之中華電信
      公司所有價值約3,000 元之電信架空電纜線載運至新竹縣
      寶山鄉○○村○○路○段276 巷10號之永志資源回收場變
      賣等語（見偵查卷第22頁）。
（五）證人鄧凱雄於警詢中之證述。其稱：他經營永志資源回收
      場，於99年1月1日下午1 時10分許，被告乙○○、丁○○
      、甲○○等人駕駛車號H2- 1701自用小貨車載運29公斤雜
      電纜線前來變賣，當時每公斤價格為40元，共計1,160 元
      ，即遭警方查獲等語等語（見偵查卷第23、24頁）。
（六）新竹縣政府警察局竹東分局寶山分駐所99年1月1日扣押筆
      錄、扣押物品目錄表、贓物認領保管單、永志資源回收場
      99年1月1日估價單各1份、現場照片4張等在卷可參（見偵
      查卷第32至38、59頁）：佐證被告乙○○、丁○○、甲○○等人侵占中華電信公司所有之剩餘電纜線1 批後，載運
      至永志資源回收場欲變賣得款之事實。
（七）綜上，本件事證業臻明確，被告乙○○、丁○○、甲○○
      等人犯行均至堪認定，應依法予以論科。
三、論罪科刑：
（一）論罪：按「侵占罪係即成犯，凡對自己持有之他人所有物
      ，有變易持有為所有之意思時，即應構成犯罪，縱事後將
      侵占之物設法歸還，亦無解於罪名之成立。」、「刑法上
      之侵占罪，以持有人就其持有中之他人所有物，表現其變
      為所有之意思而成立，不以實際上得財為必要條件。」、
      「刑法上之侵占罪為即成犯，於行為人變易其原來之持有
      意思為不法所有之意思，而逕為所有人之行為時，其犯罪
      即告完成。若擅自將持有物出賣，於其出賣時，侵占行為
      已經完成」（最高法院43年臺上字第675 號判例要旨、45
      年臺上字第546 號判例要旨、88年度臺上字第6426號判決
      要旨參照）。是被告乙○○、丁○○、甲○○等人於本件
      案發當時均係欣和公司維修員，負責網路維護及修繕等業
      務，均為從事業務之人。竟於99年1月1日辦理中華電信公
      司所委託之線路更改固配工程後，未將剩餘電纜線繳還予
      中華電信公司，反予以侵占欲變賣得款，雖未取得款項即
      遭員警查獲，惟依上揭最高法院判例、判決要旨說明，自
      仍應成立侵占既遂罪，故核被告乙○○、丁○○、甲○○
      等人本件所為，均係犯刑法第336條第2項之業務侵占罪。
      至檢察官起訴書原認被告乙○○、丁○○、甲○○等人係
      犯刑法第336 條第3項、第2項之業務侵占未遂罪嫌，此部
      分容有誤會，業經公訴蒞庭檢察官於本院99年5月5日準備
      程序、簡式審判程序中當庭變更起訴法條為刑法第336 條
      第2 項之業務侵占罪，本院自無庸另為變更起訴法條之諭
      知，附此敘明。
（二）共同正犯：又被告乙○○、丁○○、甲○○等人就上開業
      務侵占既遂之犯行，有犯意聯絡及行為分擔，應論以共同
      正犯。
（三）量刑：爰審酌被告乙○○、丁○○等人前均無任何刑事紀
      錄，素行尚佳；另被告甲○○則僅有施用毒品而受觀察、
      勒戒之刑事前科，素行尚可，有渠等之臺灣高等法院被告
      前案紀錄表各1 份在卷可參，然渠等受既任職於欣和公司
      而受託辦理中華電信公司之線路更改固配工程，卻未能恪
      盡職守，僅因貪圖一己之私而予以侵占中華電信公司所有
      之電纜線，所為實不足取，所幸經警及時查獲，致未造成
      重大損失，併衡酌被告乙○○、丁○○、甲○○犯後坦承
      犯行不諱，態度尚佳，犯罪手法尚屬平和，所侵占之財物
      業已發還予中華電信公司等一切情狀，各量處如主文所示
      之刑，併諭知易科罰金之折算標準，以示懲儆。
（四）緩刑：末查，被告乙○○、丁○○、甲○○等人均前未曾
      因故意犯罪受有期徒刑以上刑之宣告等情，已如上述，茲
      念渠等僅因貪圖僥倖，一時失慮因而侵占中華電信公司所
      有之電纜線，經此偵審科刑之教訓，當已知所警惕；況被
      告乙○○、丁○○、甲○○等人均已離開欣和公司，信無
      再犯之虞；本院尚念被告乙○○、丁○○、甲○○等人均
      為初犯，因認前所宣告之刑，以暫不執行為適當，爰依刑
      法第74條第1 項第1 款之規定，均併予宣告緩刑2 年，以
      啟自新。又考量被告乙○○、丁○○、甲○○等人均已成
      年，本應知曉其行為之法律效果，竟仍為本件犯行，顯見
      其法治觀念實有加強之必要，本院為使渠等習得正確之法
      律概念及時刻記取教訓，並導正渠等之偏差行為，遏止渠
      等再度犯罪，爰併依刑法第93條第1 項第1 款規定，諭知
      被告乙○○、丁○○、甲○○等人於緩刑期間，均付保護
      管束，以觀後效。
（五）至為警查獲之斜口鉗2 支（保管字號：99年度院保管字第
      272 號，扣押物品清單見本院卷第11頁），雖分屬被告乙○○及丁○○所有，然被告乙○○、丁○○均堅詞否認與
      本件業務侵占犯行有關，辯稱係渠等平日工作使用，於侵
      占後亦無使用等語（見本院卷第29頁），而本院依卷內事
      證亦難認係供被告乙○○、丁○○、甲○○本件業務侵占
      犯行所用之物，爰均不另為沒收之宣告，併予敘明。
據上論斷，應依刑事訴訟法第273 條之1第1項、第299條第1項前
段，刑法第28條、第336條第2項、第41條第1項前段、第2項，第
74條第1項第1款、第93條第1項第1款，判決如主文。
本案經檢察官洪期榮到庭執行職務。
中    華    民    國    99    年    5     月    19    日
                  刑事第九庭    法  官  劉兆菊
以上正本證明與原本無異。
如不服本判決應於收受判決後10日內向本院提出上訴書狀，並應
敘述具體理由。其未敘述上訴理由者，應於上訴期間屆滿後20日
內向本院補提理由書(均須按他造當事人之人數附繕本)「切勿逕
送上級法院」。
中    華    民    國    99    年    5     月    19    日
                                書記官  林兆嘉
附錄本案論罪科刑法條：
中華民國刑法第336條
對於公務上或因公益所持有之物，犯前條第一項之罪者，處1 年
以上7年以下有期徒刑，得併科5千元以下罰金。
對於業務上所持有之物，犯前條第一項之罪者，處6月以上5年以
下有期徒刑，得併科3千元以下罰金。
前二項之未遂犯罰之。

司法院資訊處製作；財團法人民間司法改革基金會備份。
